【裁判字號】    90,易,433
【裁判日期】    900718
【裁判案由】    妨害公務
【裁判全文】
臺灣雲林地方法院刑事判決                            九十年度易字第四三三號
    公  訴  人  臺灣雲林地方法院檢察署檢察官
    被      告  丙○○
    選任辯護人  林俊生
右列被告因妨害公務案件，經檢察官提起公訴（八十九年度偵字第五一八○號），本
院判決如左：
    主  文
丙○○對於公務員依法執行職務時，施強暴，處有期徒刑伍月，如易科罰金，以佰
元折算壹日。
    事  實
一、緣於民國八十九年九月二十八日夜間十時三十分許，雲林縣警察局交通隊隊員甲
    ○○駕駛巡邏車偕同警員乙○○在省道台三線雲林縣斗六市○○段由南向北行駛
    ，執行取締違規砂石車超載勤務時，發現對向車道有丙○○所駕駛車號ＡＮ─３
    ７９號等三輛違規超載砂石且未蓋帆布之砂石車往北向行駛，甲○○乃開啟警示
    燈並閃大燈示意該等砂石車停車受檢，詎該丙○○等砂石車駕駛見狀，竟未予理
    會，且加速逃逸，甲○○乃駕車調頭追緝，並沿路鳴警報器尾隨該等砂石車駛往
    斗六市○○里○○○○○道路工地，於行經該處工地約一公里左右之狹橋（寬約
    三公尺）時，丙○○為阻礙警車追緝，乃於另二輛砂石車通過後，將其所駕駛Ａ
    Ｎ─３７９號砂石車暫停於橋端，並將車斗升高，將所載運之土石全部傾倒於狹
    橋上，強行阻擋警員甲○○等之取締。
二、案經雲林縣警察局移送台灣雲林地方法院檢察署檢察官偵查起訴。
    理  由
一、訊據被告對於右揭時地駕駛砂石車，並將車斗上所載運土石傾倒於橋端之事實，
    固坦承無隱，惟矢口否認有何妨害公務之犯行，辯稱：遇警攔檢時只見警車閃大
    燈，惟警車並非在前攔截，不知警察要攔哪一輛車，故而未停車受檢，嗣進入工
    地之狹橋時，唯恐該橋無法承受砂石車之重量，故而將所載運之土方約四分之一
    卸下，俾順利通行，並非為阻礙執勤警員之取締，況乎該處工地另有其他通道可
    供通行，亦無礙於警員繼續執行攔檢勤務，縱認被告已知警方之取締，其卸下土
    方不過係出於湮滅自己違規之證據之意思云云。惟查，被告如何於前揭時地駕駛
    車號ＡＮ─３７９號砂石車逃避警方取締，並於行經斗六市○○里○○○○○道
    路工地之狹橋時，刻意讓另二輛砂石車通過後，將其所駕駛ＡＮ─３７９號砂石
    車暫停於橋端，並將車斗升高，將所載運之土石全部傾倒於狹橋上等情，業經證
    人即警員甲○○、乙○○到庭證述綦詳，並有渠等所提出報告一件在卷可憑。依
    據當時警車係開啟警示燈並鳴警報器追逐之情形以觀，被告辯稱其不知警方攔檢
    取締，詢屬卸責之詞，不足採信。再者，被告暨係以駕駛砂石車裝載砂石為業，
    其報酬純以載運之砂石量計算，自無任意將車上所載運之砂石傾倒於非指定處所
    之理，且其傾倒之砂石乃係全部車斗之裝運量，並非僅四分之一，有如前述，其
    傾倒之地點復為當時警車前進之唯一通路即狹橋之橋面上，顯見其確有意藉此阻
    礙警方之取締行動。是被告辯稱唯恐該橋無法承受砂石車之重量，故而將土方卸
    下約四分之一，或謂其意僅在湮滅自己違規之證據云云，均無可取。此外復有現
    場照片十二張在卷可佐，本件事證已臻明確，被告犯行洵堪認定。
二、按刑法第一百三十五條第一項所謂之「強暴」乃指對人為有形力即物理力之不法
    行使，惟不以直接對人之身體實施為必要，即對物施以有形力，致對人之身體在
    物理上產生強烈影響者，亦屬之，至其是否能有效對抗公務之執行，並非所問。
    本件被告將土石傾倒在狹橋上，導致警員甲○○、乙○○因而受阻無法繼續前進
    執行取締違規之勤務，客觀上自屬有形力之不法行使。其雖非直接對警員身體為
    之，但傾倒於狹橋尚之土石足以阻斷渠等駕車通行，甚且可能因閃避不及而發生
    事故。據此足認被告之行為確已對執勤警員之身體，在物理上產生強烈影響，間
    接對渠等施以有形力，而妨礙執勤警員公務之執行。是核被告所為係犯刑法第一
    百三十五條第一項之妨害公務罪。爰審酌被告所為，顯示其惡性非輕，惟此前並
    無不良素行，家中食指浩繁（參照卷附被告全戶戶籍謄本），諒係迫於生活負擔
    之壓力，一時失慮，而觸犯本罪，暨審酌其犯罪後之態度等一切情狀，量處如主
    文所示之刑，並諭知易科罰金之折算標準，以示懲儆。
據上論斷，應依刑事訴訟法第二百九十九條第一項前段、刑法第二條第一項前段、第
一百三十五條第一項、修正後刑法第四十一條第一項前段，罰金罰鍰提高標準條例第
一條前段、第二條前段，判決如主文。
本案經檢察官林伯宇到庭執行職務。
中      華      民      國      九十    年      七      月      十八    日
                                臺灣雲林地方法院刑事第一庭
                                          法  官
（得於十日內上訴）


司法院資訊處製作；財團法人民間司法改革基金會備份。
